【裁判字號】    95,感更（一）,11
【裁判日期】    951011
【裁判案由】    檢肅流氓條例
【裁判全文】
臺灣士林地方法院治安法庭裁定    95年度感更（一）字第11號
移送機關    臺北市政府警察局南港分局
被移送人    甲○○
選任辯護人  馬在勤律師
上列被移送人因檢肅流氓條例案件，經移送機關以中華民國94年
8月9日北市警南分刑字第09431526100 號移送書移送審理，本院
治安法庭於94年10月11日以94年度感裁字第32號裁定交付感訓處
分後，被移送人提起抗告，經臺灣高等法院於95年7 月7 日以95
年度感抗字第51號撤銷原裁定，發回本院更為裁定如下：
    主  文
甲○○不付感訓處分。
    理  由
一、移送意旨略以：被移送人甲○○無故持有如附表所示之制式
    手槍2 把及具有殺傷力之子彈149 顆，並將之分別藏放在台
    北市○○區○○路21巷11號1 樓及台北市大同區○○○路○
    段41號3 樓等處，嗣經警於92年7 月8 日晚上7 時40分許查
    獲並扣得前開槍枝及子彈，經移送機關審核後，報請臺北市
    政府警察局複審，認定被移送人非法持有槍彈，品行惡劣，
    符合檢肅流氓條例第2 條第2 款、第5 款及同條例施行細則
    第5 條之規定而為情節重大流氓，爰移送法院裁定將被移送
    人交付感訓處分云云。
二、訊據被移送人，固坦承持有上開槍枝及子彈之事實，然堅決
    否認該當情節重大流氓，辯稱：伊係受萬年祺之託而保管上
    開槍彈，遭警查獲前，未曾持以犯案，且伊係於因另案通緝
    而遭警查獲後，主動帶領警方前往查扣上開槍彈，足徵並無
    危害大眾之心態，是其受寄藏放槍彈之行為，並不具不特定
    性、積極侵害性及慣常性，自非得認係流氓等語。
三、本院查：
(一)移送意旨所指被移送人甲○○持有如附表所示槍枝及子彈之
    事實，業據被移送人於本院審理時坦白承認，並有附表所示
    槍枝及子彈等物扣案可佐（其中扣案子彈5 顆因鑑驗試射而
    滅失），又上開扣案槍彈經送內政部警政署刑事警察局以性
    能檢驗法、試射法、比對顯微鏡比對法及電解腐蝕法鑑驗後
    ，證實附表編號1 所示槍枝（槍枝管制編號：0000000000）
    為巴西TAURUS廠製造之PT111 型口徑9mm 制式半自動手槍，
    機械性能良好，可擊發同口徑制式子彈，具有殺傷力、編號
    2 所示槍枝（槍枝管制編號：0000000000）係由美國SMITH
    ＆WESSON廠製造之49型口徑0.38吋制式轉輪手槍，機械性能
    良好，可擊發同口徑制式子彈，具有殺傷力、而編號3 、4
    所示子彈合計149 顆，其中84顆為口徑9mm 之制式子彈、其
    餘65顆為0.38吋制式子彈，均具有殺傷力等情，亦有內政部
    警政署刑事警察局92年9 月4 日刑鑑字第0920132427號槍彈
    鑑定書（附於臺北市政府警察局南港分局流氓案件調查卷宗
    第50頁至第70頁）附卷可稽，至被移送人辯稱係受友人萬年
    祺之託而保管該等槍彈等語，尚無證據足以排除其可信性，
    且移送機關亦僅能證明被告持有上開槍彈之事實，尚未能進
    一步舉證證明該等槍彈係被告所有之物，是應認被告所為寄
    藏上開槍彈之自白與事實相符，可以採信，被移送人因受友
    人之託保管槍彈，乃有移送意旨所稱持有附表所示槍枝及子
    彈之行為，應甚明確，堪予認定，
(二)惟按非法製造、販賣、運輸、持有或介紹買賣槍砲、彈藥、
    爆裂物者，固為檢肅流氓條例第2 條第2 款所規定之流氓，
    惟檢肅流氓條例所稱「流氓」，除行為人之行為該當於上開
    流氓之法定行為要件外，並須其行為同時「足以破壞社會秩
    序」，始足該當，此觀乎同條例第2 條規定即明，是以法院
    認定被移送人是否有交付感訓處分之必要，自應以其行為是
    否足以破壞社會秩序為斷。而所謂「足以破壞社會秩序」，
    係指其行為具有不特定性、積極侵害性及慣常性，對於社會
    秩序足以破壞而言，此為同條例施行細則第4 條第2 項所明
    定。又所謂「不特定性」，係指行為之受害人不特定或者不
    重視被害人之屬性；所謂「積極侵害性」，係指非自衛性、
    非不作為之攻擊性格；所謂「慣常性」，則係指行為非突然
    性、非偶發性而言。揆此，被移送人縱有非法製造、持有槍
    砲之行為，而足以構成刑事犯罪，然其非法製造、持有槍砲
    之行為，若不具有「不特定性」、「積極侵害性」及「慣常
    性」之流氓行為特質，仍僅得以一般刑事案件處罰，要與檢
    肅流氓條例所稱之流氓要件有別，不得謂其一有非法製造、
    持有槍彈之行為，即當然構成所謂「情節重大流氓」。經查
    ：
１、本件被移送人甲○○係受寄藏而持有附表所示槍彈乙情，已
    如前述，惟觀乎卷附被移送人之臺灣高等法院前案紀錄表，
    並無被移送人於上開寄藏槍彈期間持之以犯案之記錄，而遍
    查全卷，亦無積極證據足資認定被移送人於持有該等槍彈期
    間，有將該等槍枝子彈持以犯案或隨身攜帶外出，俾恃以行
    兇之行為，況且本件員警係持搜索票前往被移送人位於台北
    市○○區○○路21巷11號1 樓租屋處查扣附表編號1 、2 所
    示槍枝及子彈41顆後，由被移送人主動向警方供出尚有108
    顆子彈藏放在台北市大同區○○○路○ 段41號3 樓，並由被
    移送人表明同意搜索後，帶同警方前往該址扣得該等子彈乙
    節，亦有卷附刑事案件移送書、自願受搜索同意書、搜索扣
    押筆錄等件在卷可稽，堪認無訛，衡情，被移送人苟有持槍
    彈犯案之意圖，當不致主動供出該等子彈而為警查獲，是本
    件僅憑被移送人寄藏槍彈行為，難認其已有積極侵害性。
２、又所謂「不特定性」及「慣常性」係以對於不特定人為積極
    侵害之行為，並習以為常之意，被移送人之行為既無從認定
    具積極侵害性，自亦難謂已符合不特定性及慣常性之流氓行
    為要件。
(三)綜上所述，被移送人非法寄藏前揭槍枝及子彈之行為，固屬
    不法，惟其觸犯槍砲彈藥刀械管制條例之規定，自有刑事責
    任制裁處罰（被移送人前開非法製造、持有槍枝之犯行，業
    經臺灣高等法院判決處有期徒刑5 年8 月，併科罰金10萬元
    ，經最高法院駁回上訴確定），既無任何其他積極證據足證
    被移送人有恃該等扣案槍枝、子彈行兇，危害他人生命、身
    體、自由或財產等法益，而足以破壞社會秩序之情事，自難
    認被移送人「非法持有槍彈」之行為，已達「足以破壞社會
    秩序」之程度。與同條例第2 條所稱「流氓」，顯然未合，
    應認無法證明被移送人確有移送機關所指「足以破壞社會秩
    序」之流氓行為，而不能認定其為流氓，爰依法裁定不付感
    訓處分。
四、據上論斷，應依檢肅流氓條例第13條第3 項第1 款，裁定如
    主文。
中    華    民    國    95    年    10    月    11    日
                        治安法庭法  官    吳祚丞
以上正本證明與原本無異。
如不服本裁定，應於送達後10日內向本院提出抗告狀。
                                書記官    林立原
中    華    民    國    95    年    10    月    18    日
附表
┌──┬─────────────┬──┬────────┐
│編號│名稱                      │數量│備            註│
├──┼─────────────┼──┼────────┤
│1   │巴西TAURUS廠製造之PT111 型│1 把│                │
│    │口徑9mm 制式半自動手槍（槍│    │                │
│    │枝管制編號：0000000000）  │    │                │
├──┼─────────────┼──┼────────┤
│2   │美國SMITH ＆WESSON廠製造之│1 把│                │
│    │49型口徑0.38吋制式轉輪手槍│    │                │
│    │（槍枝管制編號：0000000000│    │                │
├──┼─────────────┼──┼────────┤
│3   │口徑9mm 制式子彈          │84顆│鑑驗過程實際試射│
│    │                          │    │3 顆            │
├──┼─────────────┼──┼────────┤
│4   │口徑0.380mm 制式子彈      │65顆│鑑驗過程實際試射│
│    │                          │    │2 顆            │
└──┴─────────────┴──┴────────┘


司法院資訊處製作；財團法人民間司法改革基金會備份。
